【裁判字號】    95,訴緝,10
【裁判日期】    950407
【裁判案由】    強盜
【裁判全文】
臺灣花蓮地方法院刑事判決              95年度訴緝字第10號
公  訴  人  臺灣花蓮地方法院檢察署檢察官
被      告  甲○○
                    現於臺灣花蓮看守所羈押中
指定辯護人  簡燦賢律師
上列被告因強盜案件，經檢察官提起公訴（94年度偵字第1404號）
，本院判決如下：
    主  文
甲○○意圖為自己不法之所有，而搶奪他人之動產，處有期徒刑
拾月。
    事  實
一、甲○○於民國94年4月28日19時30分許，前往花蓮縣新城鄉
    新城村新興1之14號，由乙○○所經營之「九九九樂透彩投
    注站」內，見乙○○放置於店內後方桌上之新台幣（下同）
    15700元投注金，竟意圖為自己不法所有，趁乙○○忙於招
    呼客人不備之際，徒手強行搶奪上述現金，於逃離之際，雖
    遭乙○○立即發覺並捉住其衣服，但仍被掙脫而逃逸。乙○
    ○遂放棄追逐甲○○並轉身打電話報警，約5分鐘後乙○○
    經人通知甲○○藏匿於投注站對面之空地，乃前往該處追討
    前開被搶之金錢，二人並發生扭打，乙○○雖因而受有頸部
    抓傷之傷害（傷害部分未據告訴），仍取回被搶奪之現金，
    甲○○並為據報趕來之員警當場查獲。
二、案經被害人乙○○訴由花蓮縣警察局新城分局報告台灣花蓮
    地方法院檢察署檢察官偵查起訴。
    理  由
一、按被告以外之人於審判外之言詞或書面陳述，除法律有規定
    者外，不得作為證據；被告以外之人於檢察事務官、司法警
    察官或司法警察調查中所為之陳述，與審判中不符時，其先
    前之陳述具有較可信之特別情況，且為證明犯罪事實存否所
    必要者，得為證據，刑事訴訟法第159條第1項、第159條之2
    分別定有明文。查公訴人以證人乙○○、朱美音等人之警詢
    中證詞為證據，辯護人則否認其等之證據能力，經查，證人
    乙○○、朱美音於本院中證述案發之經過及目睹情形之證詞
    ，核與其於警詢中所陳情節並無前後證述不符之情形存在，
    是其等警詢中之證詞已不具必要性，揆諸上開規定，應認渠
    等警詢中之證詞不具有證據能力。
二、被告甲○○對其於上述時間、地點搶奪被害人乙○○所有之
    現金15700元之犯罪事實，迭於警詢、偵查中及本院審理時
    坦承不諱，經核與證人即被害人乙○○於本院審理中證述之
    被害情節相符，並有證人即「九九九樂透彩投注站店」員朱
    美音於本院審理中之證詞在卷可佐，另有贓物認領保管單乙
    紙、照片17幀附卷可查，被告前開自白顯與事實相符，堪以
    採信。本件事證明確，被告犯行洵堪認定，應予依法論科。
三、核被告所為，係犯刑法第325條第1項之搶奪罪。起訴書雖以
    被告在上述的時間、地點，為脫免逮捕及防護贓物，而當場
    施強暴與乙○○發生扭打等情，認為被告係犯刑法第329 條
    之準強盜罪嫌。惟按「刑法第329條所謂當場，固不以實施
    竊盜或搶奪者尚未離去現場為限，即已離盜所而尚在他人跟
    蹤追躡中者，仍不失為場。惟於竊盜或搶奪者離去盜所後，
    行至中途始被撞遇，則該中途，不得謂為當場，此時如因彼
    此爭執，犯人予以抵抗，實施強暴或脅迫，除可另成其他罪
    名外，不生以強盜論之問題。」最高法院28年上字第1984號
    判例可資參照。經查，被告搶奪上開現金後，被害人雖捉住
    被告衣服，但仍被掙脫，當時被告並未攻擊被害人，被害人
    隨即放棄追逐被告並轉身打電話報警，約5分鐘後被害人經
    他人通知被告藏匿於距離投注站約4、50公尺之對面空地內
    ，乃前往該處追討前開被搶之金錢，二人並發生扭打，最後
    被害人取回被搶奪之現金等情，業據證人乙○○於本院審理
    中證述綦詳，可知被告第一次遭被害人捉住衣服時，並未對
    被害人施強暴行為，至第二次與害人接觸時，雖與被害人發
    生扭打，但當時被告已離開其搶奪之處所，被害人亦非在追
    躡被告之中而與被告發生扭打，自與準強盜罪之「當場」構
    成要件不符，自難認被告有準強盜之犯行，公訴人上開認定
    容有誤會，惟此部分犯罪事實中之基本社會事實即搶奪財物
    之事實仍屬相同，爰依法逕予變更起訴法條。又查，本案遭
    搶之現金係放置於「九九九樂透彩投注站店」內櫃檯後方之
    桌子上，被害人乙○○及證人朱美音當時均在櫃檯附近，被
    告拿取現金後，被害人乙○○立刻發覺並拉住被告衣服等情
    ，業據證人乙○○、朱美音於本院審理中證述明確，足認該
    現金係在證人乙○○及證人朱美音之實力管領下，因一時不
    備而遭被告徒手搶奪，被告所為應論以搶奪罪，辯護人辯稱
    被告所為係犯竊盜罪云云，並不可採，附此敘明。爰審酌被
    告並無前科，有台灣高等法院被告前案紀錄表1份附卷可稽
    ，其犯罪動機、手段，其不循正當途徑獲得財富，且未尊重
    他人財產之觀念，極不可取、對被害人所造成的損失，及其
    犯後坦承犯行之態度等一切情狀，量處如主文所示之刑。
據上論斷，應依刑事訴訟法第299條第1項前段、第300條，刑法
第325條第1項，判決如主文。
本案經檢察官張立言到庭執行職務。
中    華    民    國    95     年    4    月    7    日
                  臺灣花蓮地方法院刑事第二庭
                      審判長法  官 李豫雙
                            法  官 林韋岑
                            法  官 俞秀美
以上正本證明與原本無異。
如對本判決不服，應於送達後10日內，向本院提出上訴狀。（應
抄附繕本）
                            書記官
中    華    民    國   95       年   4     月   7      日
附錄本判決論罪之法律條文：
中華民國刑法第325條
意圖為自己或第三人不法之所有，而搶奪他人之動產者，處6月
以上5年以下有期徒刑。因而致人於死者，處無期徒刑或7年以上
有期徒刑，致重傷者，處3年以上10年以下有期徒刑。
第一項之未遂犯罰之。


司法院資訊處製作；財團法人民間司法改革基金會備份。
